【裁判字號】    94,簡抗,58
【裁判日期】    950925
【裁判案由】    給付租金等
【裁判全文】
臺灣臺北地方法院民事裁定              94年度簡抗字第58號
抗  告  人  甲○○
相  對  人  速電國際股份有限公司
法定代理人  乙○○
上列抗告人因與相對人間給付租金等事件，抗告人對於民國94年
5月13日本院臺北簡易庭92年度北簡字第25289號裁定提起抗告，
本院裁定如下：
    主  文
原裁定關於駁回抗告人請求相對人給付民國九十三年八月份租金
新臺幣萬陸仟元部分廢棄。
其餘抗告駁回。
抗告費用新臺幣壹仟元由抗告人負擔。
    理  由
一、按抗告法院認抗告有理由應廢棄或變更原裁定；而抗告法院
    認抗告無理由，應為駁回之裁定，民事訴訟法第492條、第4
    95條之1第1項及第449條第一項分別定有明文。次按除別有
    規定外，確定之終局判決就經裁判之訴訟標的，有既判力；
    又起訴訟訴訟標的為確定判決之效所所及者，法院應以裁定
    駁回之，民事訴訟法第400條、第249條第1項第7款亦有明定
    。
二、本件抗告意旨略以：本件訴訟之本旨為一債兩還，抗告人旨
    在請求以判決排除此一不法之事實，並回復抗告人設於第一
    銀行之退休優惠存款之原狀，以免持續受損，惟原裁定誤會
    本件債務應一債兩還，顯係違誤。另本件債務於判決確定前
    ，已先由相對人執行抗告人退休金之優惠存款，待確定判決
    後，抗告人依法於期限內繳納債款後，旋經抗告人依確定判
    決金額新臺幣（下同）108,447元，如數繳予民事執行處，
    並狀請撤銷強制執行之程序，惟執行法院置之不理，仍執行
    前項優惠存款而生一債兩還之不法事實。又原審曾於民國93
    年9月29日裁定再開辯論，復又駁回抗告人之訴，顯係違法
    云云。
三、經查：
    （一）抗告人於原審提起本件訴訟時訴之聲明為相對人應清
          償抗告人房屋租金10,800元，及至清償之日止，照中
          央銀行放款利息5%計算之利息，對於抗告人優惠存款
          所為之強制執行應回復原狀。並陳述：租金部分係請
          求相對人給付87年7、8月份每月36,000之租金，及賠
          償1個月之租金，相對人返還押租金之訴對抗告人設
          於第一銀行營業部帳號00000000000帳戶所為強制執
          行事件顯不合法，應予排除並回復原狀等語，有民事
          起訴狀附於原審卷宗可稽（見原審卷第4頁、第6頁）
          。嗣於92年12月29日言詞辯論期日，抗告人又陳述強
          制執行程序有錯誤，回復原狀是要撤銷強制執行的程
          序一詞，迨至93年9月15日言詞辯論期日，抗告人復
          陳稱本件伊是請求7、8月的租金，再賠償1個月的租
          金，利息自87年7月3日起至清償日止按年息5%計算之
          利息。另原訴之聲明後段所稱原告優惠存款所為之強
          制執行事件，是指本院89年執字第19464號民事執行
          程序，回復原狀是指相對人應將強制執行所收取的存
          款債權108,447元再存回伊在第一銀行活期儲蓄存款
          帳戶00000000000號，回復伊的退休金優惠存款等詞
          ，亦有該二次言詞辯論筆錄可參（見原審卷第45頁、
          第61頁）。抗告人並於93年9月27日具狀陳述抗告人
          遵照民事執行處通知於91年7月2日繳清93,415元，於
          91年7月12日繳清利息14,966元，共計111,794元，詎
          相對人置之不理，仍將抗告人設於第一銀行之優惠存
          款執行108,447元，相對人故意損害抗告人等語，有
          民事陳報狀附於原審卷宗足考（見原審卷第67頁、第
          68頁）。
    （二）惟抗告人前曾於91年9月9日對於相對人提起債務人異
          議之訴，經本院審理後，以該強制執行程序業已於抗
          告人起訴前終結，抗告人無權提起債務人異議之訴為
          由，判決駁回抗告人之訴確定等情，業經本院調閱本
          院91年度北簡字第17754號、92年度簡上字第299 號
          卷宗查明屬實，抗告人嗣對上開確定判決提起再審之
          訴，亦經本院判決駁回確定，有本院92年度再易字第
          87號卷宗可稽。本院觀之於前開訴訟中，抗告人第一
          審聲明為抗告人賴以維生之退休優惠存款依法不得強
          制執行，況於執行程序中原告將執行之數額隨狀繳清
          ，但優惠存款仍為強制執行，顯見違法，應將優惠存
          款部分回復原狀，第二審聲明則為原判決廢棄，右廢
          棄部分，相對人應返還11,796元至抗告人設於第一銀
          行營業部，帳號00000000000之帳戶內。又抗告人於
          該訴訟主張之原因事實為抗告人已按期繳納款項，不
          應再自退休金中扣除，應把強制執行扣除的款項還至
          抗告人的退休金帳戶內（見本院92年度簡上字第299
          號卷宗第22頁）。是以，由抗告人於本件訴訟及前開
          確定訴訟主張之訴之聲明及原因事實、法律關係相互
          勾稽以觀，抗告人本件訴訟其中有關相對人對於抗告
          人優惠存款所為之強制執行應回復原狀聲明部分，係
          主張抗告人於押租金返還強制執行程序已清償，與前
          揭確定判決主張之原因事實及法律關係同一，二者訴
          訟標的相同，依民事訴訟法第400條之規定，自為前
          揭確定判決效力所及。故原審以該部分之訴訟標的為
          前開確定判決之既判力所及為由，裁定駁回抗告人此
          部分訴訟，與法尚無不合，抗告人仍執前詞主張原裁
          定違法，即屬無據，應予駁回。至於抗告人固指稱原
          審宣示辯論終結後再開辯論，並裁定駁回抗告人之起
          訴，顯係違法云云，然查，再開辯論乃法院認為訴訟
          事件尚未達到可裁判之地步而有調查之必要，所遂行
          之訴訟程序，原審於宣示辯論終結後，對於本件訴訟
          是否前開確定判決既判力效力所及尚有疑義認有再調
          查之必要，故諭知再開辯論，並於調閱前開確定判決
          卷宗後，認二者訴訟標的相同而駁回抗告人此部分訴
          訟，於法並無違誤，抗告人前開主張，顯不足採，併
          此敘明。
    （三）其次，抗告人前曾於90年1月3日對相對人提起訴訟，
          請求相對人給付93年6、7月租金及1個月違約金共計
          105,000元，經本院以兩造已合意自87年6月1日起終
          止租賃關係為由，駁回抗告人之訴確定一節，業經本
          院調閱本院90年度北簡字第573號、90年度簡上字第
          555號卷宗查明屬實，抗告人嗣對於該確定判決提起
          再審之訴，亦經本院判決駁回確定，有本院91年度再
          易字第2號卷宗可參。綜觀前開確定判決，抗告人係
          主張相對人未給付93年6、7月份租金及應賠償提前解
          約之違約金，與本件訴訟抗告人於原審起訴主張相對
          人應給付93年7月份之房屋租金及提前解約違約金部
          分，均本於同一租賃關係，二者原因事實及法律關係
          同一，訴訟標的相同，自為前開確定判決之效力所及
          。原審以此部分之訴訟標的為前開確定判決之既判力
          所及為由，裁定駁回抗告此部分訴訟，與法並無不合
          ，抗告人猶執前詞主張原裁定違法，亦非正當，應予
          駁回。至於抗告人於原審主張相對人應給付93年8 月
          份之房屋租金部分，雖係本於同一租賃關係而生之租
          金給付請求權，惟既屬不同月份之租金請求，二者原
          因事實不同，非前開確定判決既判力效力所及，原審
          以此部分請求為前揭確定判決既判力效所及為由，而
          裁定駁回抗告人此部分訴訟，顯有違誤，抗告人指摘
          原裁定此部分不當，求為廢棄，即為有理由，應予准
          許，爰廢棄如主文第一項所示。
四、據上論結：本件抗告一部有理由、一部無理由，爰裁定如主
    文。
中    華    民    國    95    年    9    月     25    日
                  民事第三庭    審判長法  官  黃莉雲
                                      法  官  詹駿鴻
                                      法  官  鄭佾瑩
以上正本係照原本作成
本裁定不得抗告
中    華    民    國    95    年    9    月     25    日
                                      書記官  方美雲


司法院資訊處製作；財團法人民間司法改革基金會備份。
